臺灣苗栗地方法院交通事件裁定　　　　 100年度交聲字第61號
原處分機關　交通部公路總局新竹區監理所苗栗監理站
異　議　人
即受處分人　張慧明
上列異議人即受處分人因違反道路交通管理處罰條例案件，對於
交通部公路總局新竹區監理所苗栗監理站於民國100 年1 月27日
所為之竹監苗字第裁54-Z00000000號處分（原舉發案號：公警局
交字第Z00000000 號），聲明異議，本院裁定如下：
    主  文
異議駁回。
    理  由
一、原處分意旨略以：異議人即受處分人張慧明駕駛正昇汽車運
    輸股份公司所有車牌號碼799-HF號營業貨運曳引車，於民國
    99年11月22日13時30分許行經國道三號高速公路南下73公里
    處，為內政部警政署國道公路警察局第六警察隊龍潭分隊警
    員舉發「載運廢磚頭，未依規定嚴密覆蓋（責令改正）」違
    規；嗣異議人於舉發通知單所載期限內到案申訴不服舉發，
    經原處分機關函請原舉發單位查覆後，仍認異議人有上開違
    規行為明確，乃依道路交通管理處罰條例第33條第1 項第11
    款、第63條第1 項第1 款暨違反道路交通管理事件統一裁罰
    基準及處理細則第41條第4 項規定，於100 年1 月27日裁處
    異議人新臺幣（下同）4,000 元，並記違規點數1 點，原處
    分並無不法等語。
二、異議意旨略以：異議人有依車斗與帆布之制式規格全部套牢
    、固定，貨品均置於帆布內，況貨品為廢磚頭，形狀為片狀
    ，猶如整體物，並無飛散之虞，舉發警員另創設規定，應「
    嚴密」覆蓋，以嚴密為處罰構成要件，惟觀之道路交通管理
    處罰條例第33條第1 項第11款係指「行駛高、快速公路裝置
    貨物未依規定覆蓋、捆紮」，並無須嚴密覆蓋之規定，舉發
    警員創設處罰條例，有違明確性原則，為此向法院聲明異議
    ，請求撤銷原處分等語。
三、按貨車行駛高速公路及快速公路，裝載之貨物，應嚴密覆蓋
    、捆紮牢固，高速公路及快速公路交通管制規則第21條第1
    項前段規定甚明。次按汽車行駛於高速公路、快速公路或設
    站管制之道路，不遵使用限制、禁止、行車管制及管理事項
    之管制規則而有裝置貨物未依規定覆蓋、捆紮之行為者，處
    汽車駕駛人3,000 元以上6,000 元以下罰鍰，併計違規點數
    1 點，道路交通管理處罰條例第33條第1 項第11款、第63條
    第1 項第1 款分別定有明文。而詳究高速公路及快速公路交
    通管制規則第21條第1 項第1 款規定之立法意旨，所謂貨物
    「應嚴密覆蓋、捆紮牢固」，應係為達成貨物「防止墜落及
    飛散」，以維行車安全目的之手段而非目的，故「嚴密覆蓋
    」及「捆紮牢固」2 詞係「並」抑「或」，應視個案實際情
    形認定，不宜從嚴解釋為貨物裝載均應嚴密覆蓋「並」捆紮
    牢固，惟無論如何裝載，均須以能達到防止「墜落」及「飛
    散」為目的即可。
四、經查：
(一)、異議人對於在上揭時、地，駕駛車牌號碼799-HF號營業貨運
    曳引車為警攔停之事實，並不否認，且有原舉發單位即內政
    部警政署國道公路警察局公警局交字第Z00000000 號舉發違
    反道路交通管理事件通知單1 份在卷足憑。
(二)、次依證人即本件舉發警員李志雄到庭具結證稱：「（本件取
    締經過？）於99年11月22日13時30分，我與游欣怡一同執勤
    ，在國道3 號高速公路南向72.3公里南磅處，我看到799-HF
    號營業貨運曳引車，他的拖車7V-52 ，他是往南，他所載運
    的磚頭超出車斗，並沒有嚴密覆蓋，所以我們從72.3往前攔
    查，在73公里處將他攔停」、「（如何才能算嚴密覆蓋？）
    當時他載的廢磚頭超出車斗，上面有蓋布，但最後尾端未完
    全覆蓋住，故磚塊露出來，該磚塊也有破碎的情形，容易於
    振動時掉落，會造成後面車輛的危險」、「（庭呈照片是當
    時他車子的情形？）是」、「（取締時他有抗辯、不服？）
    在現場時，沒有」、「（有無錄音、做譯文？）有。」等語
    綦詳（見本院100 年3 月4 日訊問筆錄），並有證人庭呈之
    、照片4 張以資佐證（見本院卷第22頁）。
(三)、本件取締過程，復經證人即當日與李志雄一同執行勤務之警
    員游欣怡於100 年3 月4 日本院調查時到庭具結證稱：「（
    本件取締經過？）於99年11月22日，我與李志雄一同執勤，
    在國道3 號高速公路南向72.3公里南磅處實施交通稽查，我
    看到799-HF號營業貨運曳引車，他的拖車號是7V-52 ，當時
    他經過時我們發現他後面載的廢磚頭超出車斗，雖有用帆布
    蓋，但並沒有嚴密覆蓋，從後面看得到露出的廢磚頭，所以
    我們往前，把他攔停」、「（舉發後，異議人有何意見？）
    他請我註記是後車尾沒有拉起來，他問我可否這樣註記，我
    說沒有辦法，他就說這樣公司會罰他。」等語（見本院卷同
    上日期之訊問筆錄）。衡諸證人李志雄、游欣怡係依法執行
    公務之人員，經到庭具結，證述渠等攔停舉發經過，對異議
    人所駕駛上開營業貨運曳引車如何行駛高速公路裝置貨物未
    依規定覆蓋之舉發過程的證述，連續而完整，顯見渠等對舉
    發當時之記憶深刻，且證人與異議人素不相識，並無宿怨，
    亦無仇隙，應無甘冒自身觸犯偽證罪之風險而設詞誣攀之理
    。而依卷內證據資料並無任何積極證據足以證明證人上開證
    詞係屬虛偽，亦無足以令人顯信證人證述為不可採之品性證
    據或前科證據存在，本院自不得僅以證人為本件掣單告發異
    議人之員警而全盤抹煞渠等在訴訟上所具有之證人資格及其
    證言之證明力，故渠等之證言應堪採信。
(四)、再據證人李志雄、游欣怡提出本件違規蒐證錄音之譯文，異
    議人與警員之對話內容略以：「（警員：799-HF，載運磚塊
    ，拖車號7V-52 ，你這上面載太高，布要拉出來，要蓋起來
    啊。你再看一下胎紋，你自己看一下這兩條。這輪胎回去要
    更換，但是這一個我們一定要舉發，上面這個貨物載太高。
    ）。你可以把我寫後面嗎？就是網子的後面，不然老闆以為
    我兩邊都沒有拉，我老闆會扣我的錢。（警員：我們這個上
    面沒有辦法幫你寫，回去之後跟你老闆說叫他來申請照片，
    我們這裡都有拍照）因為我是幫人家開的，有時候這樣寫，
    以為我沒有勾網子或怎樣。（警員：你那個上面有沒有，載
    磚塊不能超出這個斗子，超出來震動的話那個掉下來，後方
    的車怎麼辦，對不對？）對啦，那…（警員：對啊，你跟你
    老闆講一下。）那個是有怪手有壓是還好。（警員：你必需
    要用大塊的布還是怎樣，拉起來不能讓我們看到，萬一掉下
    來後方的車子，在高速公路一顆石頭就危險耶，以後證件還
    是要失啦。）剛好在換通行證。」等語（見本院卷第23頁）
    ，顯見異議人於舉發當時並未否認其有未嚴密覆蓋廢磚頭之
    事。上開現場錄音內容內容復經本院於100 年3 月4 日當庭
    勘驗無訛（見本院卷第18頁背面），核與證人李志雄、游欣
    怡前開證述異議人裝置貨物未依規定覆蓋之過程、事後反應
    等情節大致相符，益徵證人李志雄、游欣怡於本院訊問時之
    證述，並非虛妄。
(五)、又觀諸卷附之採證照片4 張（見本院卷第22頁），可知異議
    人所駕駛之車輛裝載物品為廢磚頭，其裝載之高度已超越車
    斗，其上雖有覆蓋一層網子，惟僅以一鉤子由後車板勾住車
    身，並未加裝固定設施，嚴密覆蓋，或以繩子確實綑紮，致
    所載運之廢磚頭露出，如遇緊急煞車或臨時事故，車上之磚
    頭即可能因而掉落，而對用路人之安全產生危害。復審酌貨
    車於高速公路行駛，車速極快，以異議人堆疊上開磚頭之方
    式，若未予適當覆蓋，於車體有較大振動時，確有脫（掉）
    落之虞。異議人既未將其裝載之物品嚴密覆蓋或捆紮，於行
    進間容易掉落散逸而足以影響往來行車安全及造成用路人之
    危險，益徵異議人所為之上開防護措施似有不足。
(六)、異議人雖以所載運之廢磚頭為片狀物，猶如整體物，非如砂
    石等散狀貨品有於行駛中飛散之虞等語置辯，然揆諸上揭道
    路交通管理處罰條例第33條第1 項第11款之規定，駕駛人只
    要裝置貨物未依規定覆蓋、捆紮，有肇致貨物掉落、飛散之
    可能即合於上揭條文之構成要件，不以貨物有實際掉落、飛
    散等情為裁罰之要件。況貨車裝載貨物應嚴密覆蓋、捆紮牢
    固之規定乃在確保行車安全，是否覆蓋嚴密、牢固捆紮、有
    無掉落之虞應由一般經驗客觀判斷，非由行為人主觀認定，
    是異議人前開所辯，洵屬個人臆測之詞，要難憑採。從而，
    異議人有於上述時、地駕車行駛高速公路裝置貨物未依規定
    覆蓋之行為，且經合法舉發一事應堪認定，本件事證明確，
    應依法論科。
五、綜上所述，本件異議人既有前揭汽車行駛高速公路裝置貨物
    未依規定覆蓋之違規行為，原處分機關依道路交通管理處罰
    條例第33條第1 項第11款、第63條第1 項第1 款之規定及違
    反道路交通管理事件統一裁罰基準表，裁處異議人罰鍰4,00
    0 元，並記違規點數1 點，核無違法或不當之情事，聲明異
    議意旨僅執前詞，任意指摘原處分，並無理由，應予駁回。
六、據上論斷，應依道路交通管理處罰條例第87條第2 項，道路
    交通案件處理辦法第18條，裁定如主文。
中    華    民    國   100    年    3     月    8     日
                  交通法庭  法  官  周靜妮
以上正本證明與原本無異。
如不服本裁定應於送達後5 日內向本院提出抗告狀。
                            書記官  巫  穎
中    華    民    國   100    年    3     月    8     日